臺灣新北地方法院板橋簡易庭民事簡易判決
111年度板簡字第736號
原      告  魏秀中  

訴訟代理人  練家雄律師
            羅文陽律師
參  加  人  王建翔  
被      告  陳芷涵  


訴訟代理人  朱容辰律師
上列當事人間請求侵權行為損害賠償事件，本院於民國111年10
月18日言詞辯論終結，判決如下：
    主      文
被告應給付原告新臺幣貳萬元，及自民國一百一十一年三月十日
起至清償日止，按週年利率百分之五計算之利息。
原告其餘之訴駁回。
訴訟費用由被告負擔百分之五，餘由原告負擔。
本判決原告勝訴部分得假執行；但被告如以新臺幣貳萬元為原告
供擔保，免為假執行。
原告其餘假執行之聲請駁回。
    事實及理由
一、原告主張：
㈠、查，原告與參加人甲○○為配偶關係，原告於民國109年11月間
    發現被告與甲○○過從甚密，恐不僅係一般朋友而係伴侶關係
    ，嗣被告於11月19日以其臉書帳號「艾爾薩」主動傳訊息予
    原告，於雙方對話過程中自承其與甲○○確實有在交往，並表
    示甲○○曾帶小孩出來與其約會、兩人一起至宜蘭及嘉義，甚
    至曾帶其回母親家、兩人一起於板橋同居三個月等等。然被
    告表示其之所以會與甲○○在一起，實係因先前甲○○皆對其稱
    早已與原告離婚、原告係前妻之故，惟其日久後亦漸起疑心
    ，為了解實情始與原告聯絡確認，經雙方對話後已得知甲○○
    與原告確實未離婚，故向原告表明「沒有想要破壞你的婚姻
    」云云。嗣因甲○○對原告稱往後會回歸家庭，不再與被告聯
    絡，原告遂於109年11月25日傳訊息予被告，表示願既往不
    咎，惟如再發現被告或甲○○任一方有繼續聯絡則仍會追究。
    蓋原告僅係單純向被告表明立場，無非係希望被告能信守承
    諾，往後不再介入原告之婚姻及家庭，詎被告竟不領情，無
    端指摘原告係騷擾及恐嚇，並持續回覆「不知情」、「沒人
    要跟你搶」云云。然被告自109年至今一年多來皆持續與甲○
    ○有往來，持續影響原告之婚姻及家庭，已達足以破壞原告
    與甲○○婚姻關係之程度，原告遂提起本件訴訟請求損害賠償
    。　　
㈡、就被告各項侵權行為之事實及態樣條列如下：　　
　⒈110年8月12日甲○○與被告親密互動、一起外出合照，詳原證3
    ，請求被告賠償新臺幣（下同）4萬元。
　⒉110年12月至111年1月甲○○與被告頻繁以訊息對話，詳原證7
    ，請求被告賠償4萬元。　
　⒊111年4月甲○○與被告頻繁通話，詳原證8，請求被告賠償5萬
    元。　　
　⒋111年4月至111年6月甲○○與被告之6個通話檔案譯文，詳原證
    9、9-1，每則通話請求被告賠償2萬元，此部分共請求被告
    賠償12萬元。
　⒌111年2月甲○○與被告發生關係，詳原證10、10-1，請求被告
    賠償5萬元。　　　
㈢、被告明知甲○○為有婦之夫卻未信守承諾，仍持續與甲○○維持
    逾越一般朋友程度之男女關係，至今尚認非僅係其一個人之
    問題，毫無就其破壞原告婚姻及家庭之侵權行為負責之想法
    及歉意，顯見被告確實係故意不法侵害原告之配偶權甚明。
    且被告種種行徑介入原告婚姻及家庭甚深，無疑已逾社會一
    般通念所能容忍之範圍，並已達破壞婚姻共同生活之圓滿安
    全及幸福之程度，自屬不法侵害原告基於配偶關係之身分法
    益而情節重大。
㈣、為此，爰依民法第184條第1項前段及第195條第3項準用同條
    第1項前段之規定，請求被告負損害賠償責任。並聲明：⒈被
    告應給付原告300,000元，及自起訴狀繕本送達翌日起至清
    償日止，按週年利率5%計算之利息。⒉願供擔保請准宣告假
    執行。
二、被告則以：
㈠、原告主張之被告與參加人甲○○之間的對話，根本就不是如原
    告書狀中之主張之內容，而是原告故意斷章取義，意圖混騙
    視聽：
　　而今雖已有完整之對話譯文，但原告仍未就侵權行為之事實
    予以特定，是被告主張原告並未盡其舉證責任，就侵權行為
    事實之存在迄今仍未特定，自不得作為有利於原告之認定。
    依原證9-1譯文，可以發現在雙方的對話過程中，被告已明
    確拒絕與甲○○見面，更表明當時已有訴訟進行中，此等事實
    ，自不容原告否認。至於原告所提出之原證10-1號，僅是原
    告與其配偶間之對話，而原告之舉措，更是一種「誘導取證
    」，加上參加人甲○○之「故意配合」所為，其真實性顯不足
    採。不論是原證9-1或是10-1顯然都是「參加人甲○○」為取
    證之單方陳述，並非事實。此等證據之證明力，被告嚴正否
    認之。　　
㈡、被告並不具備侵害原告身份法益之故意或過失，被告並不知
    原告與參加人間為配偶，依法不應成立侵權行為：
　　參加人甲○○在「交友軟體PAIRS」上所呈現的個人資訊為「
    結婚經歷　未婚」、「結婚意願　如果找到合適的對象，就
    結婚」。顯然是參加人甲○○故意提供「不正確的資料」致使
    被告陷於錯誤，被告才會同意與甲○○展開交往並進行同居。
    然在109年11月20日經由原告告知後，被告當下立即與參加
    人甲○○對質，依雙方當時的對話顯示，甲○○在對話中，仍稱
    原告為「前妻」。而依原告與被告之message對話，被告在1
    09年11月20日明白告知原告：「我不喜歡太複雜關係。」足
    證，被告在當時確屬不知情之人。而後，被告與參加人間除
    公事需要外，即無往來，但在此期間甲○○確實仍試圖以各種
    名目與原告聯絡，惟均為被告所拒絕。直到110年8月11日參
    加人甲○○特地傳來其本人與妻子簽名之「離婚協議書」。並
    以此向被告證明其確實已與原告離婚，希望與被告重新開始
    。雙方此後才有些許互動。是在此情況下，更得顯示本案中
    ，被告確屬無辜不知情之被害人。甚至，參加人甲○○早已對
    外宣稱其已離婚，依據此份111年3月12日由被告與訴外人「
    陳東榮」之line對話，即得知，參加人甲○○確實對外宣稱其
    已離婚，此事不容原告或是參加人甲○○否認。被告是在事隔
    九個月後，在110年8月11日看到甲○○傳來經「原告本人」及
    「參加人甲○○」親筆簽名之「離婚協議書」照片。而在此份
    離婚協議書上的內容更已明載「110年7/18已拿了20萬，剩
    餘30萬辦理離婚當天拿，餘10萬辦理離婚後後2個月拿。」
    更得確認此份文件是原告與參加人110年7月18日之後始簽立
    此份離婚協議書，此時間，明顯與原告或其代理人所主張「
    知悉」之時間點有別。故被告確屬善意第三人，並不知悉參
    加人甲○○仍屬「有配偶之人」，是在此情況下，自不應成立
    侵害身份法益之侵權行為。　　
㈢、退步言之，原告請求30萬元之精神慰撫金，亦屬過高，應以
    酌減；而對其已受償金額（至少20萬元）部分，自不許其再
    為請求：
　　若本件屬侵權行為，則被告應與參加人甲○○負起共同侵權行
    為之連帶賠償責任。然依據被證1所示，其已約定「財產之
    歸屬：各自處份、收益。各自管理，互不干涉」，但其中並
    特約：「110年7/18已拿了20萬，剩餘30萬辦理離婚當天拿
    ，餘10萬辦理離婚後後2個月拿。」顯然此60萬元即是針對
    「參加人甲○○於婚姻存續期間之通姦行為」所為之賠償約定
    ，原告已與甲○○達成和解，約定由參加人甲○○賠償其60萬元
    ，其更是已於110年7月18日受償20萬元。則在此金額範圍內
    ，自不允許原告為重複之請求等語，資為抗辯。並聲明：原
    告之訴駁回。
三、法院之判斷：
    查原告主張被告於其與參加人甲○○婚姻關係存續期間，有逾
    越一般朋友交往之關係，並發生性行為，致其受有損害，被
    告前揭行為已不法侵害原告基於配偶關係之身分法益而情節
    重大，且與原告所受損失間具相當因果關係，而構成民事侵
    權行為等事實，為被告否認，並以前揭情詞置辯，是本件應
    審究之事項厥為：㈠、被告有無原告主張之侵權行為？㈡、被
    告是否應負侵權行為損害賠償責任？㈢、被告是否因系爭離
    婚協議書之約定而免本件損害賠償責任？㈣、被告應給付損
    害賠償數額為若干？茲析述如后：
㈠、被告有無原告主張之侵權行為？
  ⒈按因故意或過失，不法侵害他人之權利者，負損害賠償責任
    ；又不法侵害他人之身體、健康、名譽、自由、信用、隱私
    、貞操，或不法侵害其他人格法益而情節重大者，被害人雖
    非財產上之損害，亦得請求賠償相當之金額；其名譽被侵害
    者，並得請求回復名譽之適當處分；前 2項規定，於不法侵
    害他人基於父、母、子、女或配偶關係之身分法益而情節重
    大者，準用之；民法第184條第1項前段、第195條第1項、第
    3項分別定有明文。又婚姻係以夫妻之共同生活為其目的，
    配偶雙方應互相協力保持其共同生活之圓滿安全及幸福，是
    配偶雙方應有「協力維持美滿幸福婚姻之義務」，何一方配
    偶違反上開協力義務，與第三人親密互動致婚姻破裂，即有
    侵害他方配偶基於配偶關係之身分法益之可能（參照呂麗慧
    ，從身分法角度論侵害配偶權之民事責任，月旦民商法雜誌
    ，102年9月，頁38至41），是在配偶一方違反上開協力義務
    與第三人親密互動脈絡下，基於配偶關係而生之身分法益，
    當屬民法第184條第1項前段應受保護之權利，倘配偶之一方
    不誠實，雖非通姦或相姦行為，若該行為客觀已逾越通常社
    交禮節範疇，足以破壞夫妻間共同生活之圓滿安全及幸福而
    情節重大，亦屬與第三人共同不法侵害他方配偶因婚姻契約
    之身分法益，則他方配偶自得主張此項基於配偶關係而生之
    身分法益受侵害，依民法第184條第1項前段、第195條第3項
    準用同條第1項請求侵權行為人負損害賠償責任，給付精神
    慰撫金。
  ⒉原告主張被告有侵害原告基於配偶關係身分法益之行為，業
    據提出兩造之對話紀錄、甲○○與被告之合照、桃園市○○區○○
    ○街00號建物所有權狀、甲○○財產查詢清單、甲○○與代書助
    理之對話紀錄、王建祥於「台北租屋、出租專屬社團」之貼
    文、甲○○與被告近來之對話紀錄、甲○○與被告通話錄音譯文
    、原告最高學歷證明、原告近三年之年度扣繳憑單等件為證
    ，本院審酌原證9-1檔案4之內容：「(男：幫你用美白牙齒
    你要吃什麼？)女：什麼東西什麼意思。（男：因為你拿了
    我的錢就要吃我的）女：好！(男：要不要吃我的)女：OK！
    No problem No problem！(男：一言為定！那你只能吃我的
    不能吃別人的)女：OK！成交。(男：吃我的肉)女：OK！成
    交。」；以及原證9-1檔案6之內容：「（男：那你答應我插
    到底）女：我也答應你（男：可以答應我插到底嗎就跟你說
    ）女：好啦你快一點（男：插妹妹插到底喔）女：好可以（
    男：他就是說你能力不足啊）女：你是說誰男：就是有人說
    你能力不足」等語，有該錄音譯文附卷可參，甲○○與被告間
    之上開對話均有隱射男女性交，堪認甲○○與被告該則通話已
    逾越一般朋友交往之關係。是被告之行為影響原告與參加人
    甲○○間忠誠、互信之基礎，堪認被告此部分之行為已構成原
    告所主張侵害原告基於配偶關係身分法益之侵權行為。
  ⒊至原告其餘主張甲○○與被告間之對話內容及合照內容侵害配
    偶權云云，但查，甲○○與被告於110年8月12日之合照，尚難
    認有過度親密而侵害配偶權之舉止，有原證3之照片附卷可
    考；被告於110年12月至111年1月與甲○○之通訊軟體訊息對
    話內容亦無任何曖昧之情事，有原證7之簡訊翻拍照片附卷
    可參；又觀諸原證8之通話紀錄，被告於111年4月間與甲○○
    間雖有多筆通話紀錄，亦無從得知二人通話內容為何；又被
    告於111年4月22日（原證9-1檔案1）、111年4月22日(原證9
    -1檔案2)、111年4月23日(原證9-1檔案3)、111年5月3日(原
    證9-1檔案5)與甲○○之通話內容，雖然對話難認優雅有禮，
    甲○○亦有口出性意涵之言詞，但被告並未回應，被告之行為
    尚未逾越一般社會通念所能容忍異性正常友誼交往互動之範
    圍，難認此部分已構成侵害原告配偶權之侵權行為。至原告
    雖主張被告與甲○○於111年2月有發生性關係，但僅以原告與
    甲○○於111年5月7日間之通話錄音檔案及譯文（原證10-1）
    為證，而甲○○與被告間因金錢糾紛、兩造間之訴訟糾葛，已
    有矛盾與衝突，此有上開被告於111年4月22日（原證9-1檔
    案1）、111年4月22日(原證9-1檔案2)、111年4月23日(原證
    9-1檔案3)、111年5月3日(原證9-1檔案5)與甲○○之通話內容
    、甲○○所提之50萬元匯款單據附卷可參，況甲○○經由原告誘
    導而為之私下發言，憑信性甚低，自難僅以上開原告與甲○○
    訴訟外之通話譯文而認定被告有原告此部分所指之侵權行為
    。
㈡、被告是否應負侵權行為損害賠償責任？
    按侵害配偶權之行為，不以通姦行為為限，倘其行為業已超
    越社會一般通念所能容忍之範圍，並足以破壞他人婚姻共同
    生活之圓滿安全及幸福之程度，即足當之，是原告主張被告
    與參加人甲○○間有如原證9-1檔案4、原證9-1檔案6所載，踰
    越一般男女社交分際之親密交往關係之侵權行為，侵害原告
    基於配偶關係之身分法益而情節重大，被告應對原告負非財
    產上之損害賠償責任，核屬有據。至被告雖抗辯甲○○曾於11
    0年8月11日傳送其與原告之離婚協議書予伊，故被告認為甲
    ○○、原告已經離婚而無須負侵權行為損害賠償責任云云，但
    查，系爭離婚協議書第4條明載：「協議離婚，必須雙方同
    時到戶政機關登記，以登記日期為生效日期…。」等語，有
    系爭離婚協議書翻拍照片附卷可參，被告訴訟代理人譯於本
    院111年7月15日言詞辯論期日陳述：被告並未再確認甲○○之
    身份證件等語，亦有該次言詞辯論期日筆錄附卷可考。足見
    被告雖曾收受系爭離婚協議書，但早已知悉甲○○與原告存有
    婚姻關係後，且能閱讀系爭協議書第4條條款文字，明瞭其
    意，而未進一步確認甲○○與原告有無為離婚登記，應有過失
    ，仍應負侵權行為損害賠償責任。
㈢、被告是否因系爭離婚協議書之約定而免本件損害賠償責任？
    經查，系爭離婚協議書其上固有手寫文字記載：「110年7/1
    8已拿了20萬，剩餘30萬辦理離婚當天拿，餘10萬辦理離婚
    後後2個月拿。」等語，有系爭離婚協議書附卷為據，惟並
    未指明金額用途，無從認定係因何事所生之非財產上損害，
    亦未載明係拋棄本件侵害基於配偶關係之身分法益之精神損
    害賠償，故難認已生拋棄本件原告主張侵害基於配偶關係之
    身分法益之損害賠償之效果，且審酌原告與參加人甲○○間之
    婚姻關係除本件侵權行為外，亦存有其他形成婚姻破綻之原
    因，此有系爭離婚協議書所載「個性不合，感情不睦」等語
    在卷可稽，復被告未能舉證證明系爭離婚協議書所載之上開
    60萬元即是針對「參加人甲○○於婚姻存續期間與被告之通姦
    行為」所為之賠償約定，是被告抗辯因系爭離婚協議書之約
    定而免本件損害賠償責任，難謂可採。
㈣、被告應給付損害賠償數額為若干？
    末按被害人受有非財產上損害，請求加害人賠償相當金額之
    慰撫金時，法院對於慰撫金之量定，應斟酌實際加害情形、
    所造成之影響、被害人痛苦之程度、兩造之身份地位、經濟
    情形及其他一切狀況，以酌定相當之數額。查原告為專科畢
    業，現職工程師，年薪約34至37萬元，不動產一筆；被告年
    薪約2萬多元，不動產2筆，此經兩造陳明在卷，並經本院依
    職權調取兩造之稅務電子閘門財產所得調件明細表核閱無訛
    ，有該明細表附卷可參。本院綜合審酌上情，認被告所為如
    原證9-1檔案4、原證9-1檔案6所載之侵權行為，原告請求被
    告賠償精神慰撫金各為1萬元，總共2萬元範圍內為適當，至
    原告逾此範圍之請求，則屬無據。
四、末按給付無確定期限者，債務人於債權人得請求給付時，經
    其催告而未為給付，自受催告時起，負遲延責任。其經債權
    人起訴而送達訴狀，或依督促程序送達支付命令，或為其他
    相類之行為者，與催告有同一之效力；遲延之債務，以支付
    金錢為標的者，債權人得請求依法定利率計算之遲延利息；
    應付利息之債務，其利率未經約定，亦無法律可據者，週年
    利率為5％，民法第229條第2項、第233條第1項前段及第203
    條分別定有明文。查原告所提民事起訴狀繕本於111年3月9
    日送達被告之受僱人，有本院送達證書可佐，揆諸前揭說明
    ，原告自得請求被告給付自該狀送達翌日即110年3月10日起
    至清償日止，按週年利率5％計算之利息。
五、綜上所述，原告依侵權行為法律關係，請求被告給付2萬元
    ，及自111年3月10日起至清償日止，按週年利率 5％計算之
    利息，為有理由，應予准許；至原告逾此範圍之請求，為無
    理由，應予駁回。
六、本件原告勝訴部分，係就民事訴訟法第427條第1項訴訟適用
    簡易程序所為被告敗訴之判決，爰依同法第389條第1項第3
    款之規定，職權宣告假執行，並依同法第392條第2項之規定
    ，依職權宣告被告預供擔保，得免為假執行。至原告就敗訴
    部分陳明願供擔保聲請宣告假執行，因訴之駁回而失所依據
    ，應予駁回。 
七、訴訟費用負擔之依據：民事訴訟法第79條。
中　　華　　民　　國　　111 　年　　10　　月　　28　　日
                  臺灣新北地方法院板橋簡易庭
                            法  官 許珮育
以上為正本係照原本作成。
如不服本判決，應於送達後20日內，向本院提出上訴狀並表明上
訴理由，如於本判決宣示後送達前提起上訴者，應於判決送達後
20日內補提上訴理由書（須附繕本）。
中　　華　　民　　國　　111 　年　　10　　月　　31　　日
                            書記官  吳昌穆